臺灣高雄地方法院民事判決　　　　　　　 95年度親字第166號
原　　　告　乙○○
訴訟代理人　尤榮福律師
複代理人　　吳佳華律師
被　　　告　甲○○　　現於台灣高雄監獄執行中
上當事人間確認親子關係不存在事件，本院於中華民國96年6 月
7 日言詞辯論終結，判決如下：
    主    文
確認原告與被告間親子關係不存在。
訴訟費用由被告負擔。
    事實及理由
一、原告起訴主張：原告與訴外人楊林春桃結婚後，多年來僅產
    下一女，一直未能得子，後於民國66年9 月間，楊林春桃竟
    在助產士陳鄭罔慫恿下，將他人於66年9 月13日所生下之男
    嬰虛報為伊與原告所生之婚生子女，取名為甲○○即被告，
    並由陳鄭罔開立不實之出生證明書，原告始終蒙在鼓裡，將
    被告當成親生子扶養，詎料被告年長之後，非但未念及養育
    之情，反揮霍無度、濫交損友，以致違法亂紀，身陷囹圄，
    楊林春桃始將此事告知原告，為此提起本件訴訟，並聲明求
    為判決如主文所示等語，並提出戶籍謄本、出生證明書及台
    灣台中地方法院檢察署檢察官不起訴處分書等資料為證。被
    告則辯稱：否認被告主張，並拒絕作親子關係鑑定云云。
二、按妻之受胎係在婚姻關係存續中者，推定其所生子女為婚生
    子女，民法第1063條第1項定有明文。依據本件原告之主張
    ，被告並非訴外人楊林春桃受胎所生，自不受婚生之推定，
    故原告應不受民法第1063條第2項否認子女之訴之限制，而
    得提起確認之訴請求確認親子關係之存否，此點合先敘明。
三、次按，依民法第288條規定，法院不能依當事人聲明之證據
    而得心證，或因其他情形認為必要時，得依職權調查證據。
    又有關確定親子關係不存在之訴訟，有關親子血緣鑑定之勘
    驗方法，對親子關係之判定有其科學之依據及可信度，自屬
    當事人重要且正當之證據方法，故爾，為真實血緣之發現，
    法院自應依職權為相當之調查，然為此親子血緣鑑定必須他
    方當事人配合檢驗，如他方當事人拒絕配合時，雖法院不得
    強令為之，惟依民事訴訟法第367條準用同法第343條、第
    345 條第1項規定，法院得以裁定命他方當事人提出該應受
    勘驗之標的物，他方當事人若無正當理由不從提出之命者，
    法院得審酌情形認當事人關於該勘驗標的物之主張或依該勘
    驗標的物應證之事實為真實，即受訴法院得依此對該阻撓勘
    驗之當事人課以不利益（最高法院91年台上字第2366號民事
    判決參考）。本件原告主張被告並非伊與其妻楊林春桃所生
    之子女，而係楊林春桃於66年9月間自他處抱來扶養，並由
    助產士陳鄭罔偽造被告之出生證明等情，業據其提出戶籍謄
    本、出生證明書、台灣台中地方法院地檢察署檢察官96偵字
    第3015號不起訴處分為證，並經證人楊林春桃於本院審理時
    到庭證稱：「被告並不是我與原告所生之子，當時因為我們
    生了1 個女兒隔了好幾年都沒有生，我婆婆又得了癌症，想
    要有一個男丁，剛好由助產士那裡知道由於人家子女眾多無
    力扶養，所以我們就把被告抱回家扶養，當時的出生證明是
    由助產士所開立，我就拿去做出生的戶籍登記」等語明確，
    被告雖否認原告上揭主張，惟始終拒絕配合作親子關係之鑑
    定，揆諸前開說明，自難為被告有利之認定，依現有證據，
    應認原告之主張為真實。從而，原告求為判決確認其與被告
    甲○○間之親子關係不存在，於法洵屬有據，所請應予准許
    。
四、結論：本件原告之訴為有理由，依民事訴訟法第78條，判決
    如主文。
中　　華　　民　　國　　96　　年　　6 　　月　　21　　日
                  家事法庭法　官　吳宏榮
上為正本，係照原本作成。
如不服本判決，應於送達後20日內，向本院提出上訴狀。
中　　華　　民　　國　　96　　年　　6 　　月　　21　　日
                          書記官　洪生輝
